臺灣臺中地方法院民事簡易判決
                                    109年度中醫簡字第8號
原      告  劉子薇  
訴訟代理人  洪永叡律師
被      告  劉志國即大愛復健科診所


訴訟代理人  陳佳伶律師
上列當事人間請求損害賠償事件，本院於民國110年8月27日言詞
辯論終結，判決如下：
    主      文
原告之訴駁回。
訴訟費用由原告負擔。
    事實及理由
一、原告主張：原告前因髖關節附近疼痛於民國108年10月底，
    至位於臺中市西屯區之立新（骨科）診所就診，經醫師說明
    應係髖關節有問題，後因立新診所突歇業，原告乃於108年1
    1月5日至被告大愛復健科診所就診，原告當日就診時告知被
    告表示原告之髖關骨疼痛有問題，要求被告為原告照X光檢
    查，進而採取適當治療，然被告不但未幫原告照X光，且自
    行診斷認原告為下背部挫傷，除以熱敷電療外，並以診所內
    機器上下拉引原告之髖關骨，令原告疼痛不已，經原告向被
    告反應，被告僅稱為正常現象，要原告忍耐，其後因被告仍
    以相同方式治療，原告仍持續疼痛未有好轉，遂於109年4月
    10日至豐原醫院就診，經豐原醫院施以X光診斷後認原告係
    右側髖部及膝部挫傷併關節痛。原告再回被告診所熱敷治療
    幾次，要求不做拉引，並至其他小診所拿止痛藥服用，因上
    開治療及服用止痛藥後髖關節仍疼痛不已，經小診所開立轉
    診單而於109年5月5日至中國醫藥大學附設醫院就診（下稱
    中國附醫），經中國附醫羅元舜醫師門診診斷為右側骨骨頭
    缺血性壞死，後由該院羅東桓醫師持續門診治療，診斷為「
    雙側髖部扭拉傷合併關節積水及發炎」，繼而於109年8月1
    日、8月7日、8月28日接受該院影像導引高濃度葡萄糖水增
    生療療法合併玻尿酸注射門診手術治療後，方不再疼痛，醫
    囑並載明宜休養2個月。承上，原告前至被告診所就診時既
    已表明為髖關節疼痛並要求照X光，然被告竟拒絕照X光，在
    未照X光下而自行診斷原告僅下背部挫傷，進而對原告施以
    機器上下拉引髖寬節，致原告之髖關節越拉引越疼痛，又原
    告向被告告知上情後，被告理應重視此情並查覺其治療方式
    是否有錯誤，而立即為原告照X光以正確判斷原告髖關節有
    傷發炎疼痛，進而採取適當之治療方式或轉診大醫院醫療，
    然被告仍未為原告照X光，仍持續對原告施以機器上下拉引
    原告髖寬節之加害醫療，致原告之髖寬節傷勢越來越嚴重，
    導致原告之右側骨骨頭缺血性壞死，從而，被告應有醫療上
    之過失及構成不完全給付之加害給付，應依民法第184條侵
    權行為及第227條第2項等規定，對原告負損害賠償責任。茲
    就原告起訴時請求賠償之項目及金額暫計並說明如下：（1
    ）醫療費用部分：目前已支出至少新臺幣（下同）3萬7538
    元。（2）無法工作損失部分：原告於108年11月5日至被告
    診所就醫前每月工作薪資約為4萬5000元至6萬元，平均約5
    萬2500元，而原告在被告門診治療期間為108年11月5日至10
    9年4月21日共5.5個月，此5.5個月期間因被告上開過失而延
    誤正確之治療並導致原告受有右側骨骨頭缺血性壞死之傷害
    ，故上開期間之醫療屬無效治療甚至屬加害治療，原告至少
    得請求上開5.5個月無法工作之損失共28萬87500元。【計算
    式：5.25×5.5＝288750】。（3）精神慰撫金：原告因被告之
    過失及不完全給付（無效治療及加害治療）導致原告受有右
    側骨骨頭缺血性壞死之傷害，上開5.5個月期間飽受髖關節
    疼痛不已，精神痛苦甚鉅，為此原告請求精神慰撫金20萬元
    。以上合計至少為52萬6288元，爰先請求最低金額35萬元等
    語。並聲明：被告應給付原告35萬元及自起訴狀繕本送達被
    告翌日起至清償日止，按年息5%計算之利息。
二、原告對被告抗辯所為之陳述：被告雖援引中國附醫之鑑定意
    見；然原告認該鑑定意見顯無可採。本件送中國附醫為鑑定
    之意見雖認「腰椎牽引」作用力只有在腰椎上，對病人的髖
    關節毫無影響，然原告問過復健師及推拿師，他們表示腰椎
    牽引亦會造成髖骨發炎受傷；鑑定意見認依病歷，病人有主
    述「腰部疼痛」，沒有提到髖關節的疼痛，然病人「主述的
    部位」很重要，若病人沒有提到髖關節的疼痛，醫生不需要
    照X光檢查髖關節的問題；然原告確有向被告提到腰部疼痛
    及髖股發炎疼痛，是被告顯有病歷漏未記載之情，蓋原告至
    被告診所就診醫療前係在立新診所就診，而依原告於前次開
    庭時當庭提出之立新診所診斷證明書，其上記載原告之病名
    中已有「右髖股發炎」，後因立新診所停業，原告才改至被
    告診所繼續醫療，故原告確實有向被告主述腰部疼痛及髖股
    發炎疼痛，並再三要求被告為原告照X光檢查腰部及髖部，
    係被告說不必要而未為原告照X光檢查。鑑定意見認是否有
    發炎受傷之情形，可由「詢問病史、理學檢查」得知蛛絲馬
    跡，醫師再決定是否照X光，並非「第一時間、每位病人皆
    需要」接受X光檢查，X光檢查「非醫療常規」；然原告認此
    鑑定意見偏袒被告醫師，因原告已向被告主述腰部疼痛及髖
    股發炎疼痛，並再三要求被告為原告照X光檢查腰部及髖部
    ，被告有何依據及理由認為不必要照X光檢查？另鑑定意見
    認為依據教科書記載，執行腰椎牽引需要特別考慮的因素較
    少，所以執行腰椎牽引沒有先照X光檢查，無違反醫療常規
    ，然此亦屬偏袒被告醫師，蓋微論原告在執行腰部牽引前已
    向被告主述腰部疼痛及髖股發炎疼痛，並要求被告為原告照
    X光檢查腰部及髖部，甚至在被告多次施以腰椎牽引造成原
    告疼痛不已，原告向被告反映此現象，並要求照X光檢查，
    以發現原告疼痛之原因，進而為正確有效之治療，然被告仍
    不照X光檢查，應有疏失，如此情形，鑑定意見仍認被告未
    違反醫療常規，讓原告難以甘服接受。另鑑定意見認「股骨
    缺血性壞死、髖部關節積水發炎」，並不會因為機器牽引造
    成；惟原告提出網路「生昇診所」報導所載：【髖關節問題
    在臨床上容易被忽略，常常會被當成腰椎退化】，坐骨神經
    痛般治療。典型的髖關節問題會痛在鼠蹊部周圍，出現無法
    久站、無法走久的情形；但疼痛常常會轉移至臀部，膝蓋，
    或大腿骨外側，造成診斷上的困難。傳統上X光片可以診斷
    退化性關節炎，中度以上的股骨頭壞死等；近年來超音波的
    角色越來越重要，不但可以觀察發炎積水情況，甚至可以在
    超音波導引下做關節液抽吸，藥物注射等。股骨頭壞死的病
    因包括：類固醇等藥物使用、酗酒、【髖部曾經嚴重挫傷導
    致血管受損】、胰臟炎、化療放療等。手術以外的治療包括
    PRP療法、幹細胞治療等，但是預後仍不及一般的退化性病
    變。依上，原告認髖部挫傷亦為股骨頭壞死的病因，且被告
    未為原告照X光確認為髖關節問題，即誤認原告係腰椎問題
    而對原告施以腰椎牽引，致原告髖部關節未獲正確診斷，延
    誤治療，導致積水發炎，被告應有診斷錯誤及延誤治療上之
    疏失。又被告對原告施以牽引之身體部位應不只腰椎，還擴
    及或影響到髖部，原告才會於機器牽引時疼痛不已，故認上
    開鑑定意見並不可採等語。
三、被告則以：下列情詞，以資抗辯。
（一）否認其有故意或過失不法侵害原告權利之情，原告請求其
      負侵權行為賠償責任，難認有據。原告主張被告有侵權行
      為之情，應由原告就被告有無上開事實及有何可歸責性、
      違法性等節負舉證責任。原告於108年11月5日至被告診所
      接受診療，原告當時主訴下背痛，並無提及之前曾就診其
      他院所的事實或髖關節疼痛，被告當下就臨床診療判斷為
      下背部挫傷，故給予原告熱敷電療及腰部牽引，並予以止
      痛消炎藥為伊緩解疼痛，均為正常醫療處置，並未違反一
      般醫療常規；原告主張伊因腰部牽引拉引髖關節，導致伊
      右側骨骨頭缺血性壞死之損害，應有誤會；且無任何醫學
      根據可證明腰部牽引會導致右側骨骨頭缺血性壞死之損害
      ：蓋以腰部構造與髖關節構造各自獨立，兩者之間並無相
      牽連；腰部位置與髖關節位置相隔一定距離，腰部牽引並
      不會拉引到原告之髖關節。腰部牽引是包覆腰部，主要是
      針對腰部肌肉與腰椎關節給予拉力，根本未施力予髖關節
      。且腰部牽引過程中，髖關節是處於不動靜止狀況，原告
      陳稱腰部牽引拉引其髖關節，導致右側骨骨頭缺血性壞死
      之損害，應屬誤會。又無任何醫學根據可證明熱敷電療及
      腰部牽引會導致右側骨骨頭缺血性壞死之損害。再者，本
      件前於調解過程中，調解委員徐少克醫師(骨、外科醫師)
      亦以人體構造圖片，向原告說明腰部構造與髖關節構造各
      自獨立；腰部位置與髖關節位置相隔一定距離，腰部牽引
      並不會拉引到原告之髖關節，並說明目前無任何醫學根據
      可證明腰部牽引會導致右側骨骨頭缺血性壞死之損害。原
      告自109年1月6日至109年4月10日於豐原醫院就診之3個月
      期間，均未至被告診所回診，此期間原告是否另受有髖關
      節損傷，不得而知；且豐原醫院亦未診斷原告有右側骨骨
      頭缺血性壞死之事實；中國附醫兩位醫師診斷書病名亦不
      同，故原告是否受有右側骨骨頭缺血性壞死之損害，仍有
      疑義。
（二）否認其有可歸責之事由，致為不完全給付，是原告請求被
      告負不完全給付之加害給付責任，難認有據。原告並未證
      明被告就原告下背痛診斷為下背部挫傷，並給予原告熱敷
      電療及腰部牽引，再予以止痛消炎藥為其緩解疼痛，有何
      可歸責性、違法性；且原告並未證明熱敷電療及腰部牽引
      ，與原告右側骨骨頭缺血性壞死之損害間有何因果關係，
      故原告請求被告負侵權行為賠償責任及不完全給付之加害
      給付責任，核屬無據。另就本件委請中國附醫所為鑑定意
      見，被告均無意見。
（三）並聲明：（1）原告之訴駁回。（2）如受不利判決，願供
      擔保請准免予假執行。
四、本院得心證之理由　　　
（一）按當事人主張有利於己之事實者，就其事實有舉證之責任
      ，民事訴訟法第277條前段定有明文。次按「當事人主張
      有利於己之事實者，就其事實有舉證之責任。侵權行為賠
      償損害之請求權，以受有實際損害為成立要件，若絕無損
      害亦即無賠償之可言。損害賠償之債，以有損害之發生及
      有責任原因之事實，並二者之間，有相當因果關係為成立
      要件。故原告所主張損害賠償之債，如不合於此項成立要
      件者，即難謂有損害賠償請求權存在。」、「民事訴訟如
      係由原告主張權利者，應先由原告負舉證之責，若原告先
      不能舉證，以證實自己主張之事實為真實，則被告就其抗
      辯事實即令不能舉證，或其所舉證據尚有疵累，亦應駁回
      原告之請求。」，最高法院19年上字第363號、48年台上
      字第481號、17年上字第917號判例意旨參照。又按「又侵
      權行為之成立，須行為人因故意過失不法侵害他人權利，
      亦即行為人須具備歸責性、違法性，並不法行為與損害間
      有因果關係，始能成立，且主張侵權行為損害賠償請求權
      之人，對於侵權行為之成立要件應負舉證責任。」，有最
      高法院100年度臺上字第1903號判決意旨參照。查原告主
      張上情，既為被告所否認，並以上情置辯，則依上開舉證
      責任分配原則，自應由原告先就伊所指上開有利於己之事
      實擔負舉證責任。
（二）而查，原告就此請求本院送中國附醫為相關鑑定，並經本
      院委請中國附醫為下列鑑定事項，中國附醫乃以110年6月
      3日院醫行字第1100008022號函覆鑑定結果如下：「（問
      ：被告於原告108年11月5日起至109年1月6日止2個月內就
      診期間，共15次以機械拉引(牽引)治療原告，是否有就原
      告之髖關節部分併為機械牽引？）鑑定意見為：『腰椎牽
      引』作用力只有在腰椎上，對病人的髖關節毫無影響。(問
      ：108年11月5日起至109年1月6日，依被告所提原告病歷
      資料：是否可見原告曾主述腰部或髖關節部有疼痛之情形
      ？若有，則被告是否應就原告主述腰部(或髖關節部)疼痛
      部分给予X光檢查？）鑑定意見為：依據病歷，病人是有
      主述『腰部疼痛』，沒有提到髖關節的疼痛。病人『主述的
      部位』很重要，如果病人沒有提到髖關節的疼痛，醫師不
      需要照X光檢查髖關節的問題。（問：在原告上開就診期
      間內，倘若被告未為原告照X光確認原告腰部或髖關節部
      是否有發炎、受傷之情形，有無違反醫療常規而有疏失？
      ）鑑定意見為：是否有發炎、受傷之情形，可由『詢問病
      史、理學檢查』得知蛛絲馬跡，醫師再決定是否照X光。並
      非『第一時間、每位病人皆需要』接受X光檢查。X光檢查『
      非醫療常規』。（問：若被告未為原告照X光即以機器拉引
      (牽引)治療原告之腰部(或髖節部) 15次，有無違反醫療
      常規而疏失？）鑑定意見認：……腰椎牽引需要特別考慮的
      因素較少。……。所以，執行腰椎牽引，没有先照X光片，
      無違反醫療常規。（問：承上，被告於原告108年11月5日
      起至109年1月6日止2個月內就診期間，如有未為病人照X
      光之疏失或未為病人照X 光即以機器拉引(牽引)治療原告
      之腰部(或髖關節部)之疏失，是否會導致原告於1019年5
      月5日至中國醫藥大學附設醫院就診時發現之『右側股骨缺
      血性壞死』之損害及 109年7月29日就診時發現之『雙側髖
      關節積水、發炎』之損害？）鑑定意見乃認：『股骨缺血性
      壞死、髖部關節積水發炎』，並不會因為機器牽引造成。
      機器牽引的作用力是在腰部上，並不會在髖關節上面，造
      成『股骨缺血性壞死』的原因為酗酒、長期過量使用類固醇
      、化學治療、創傷、血管壓迫、高血壓、血管炎、動脈栓
      塞、輻射線、鐮刀型貧血症、潛水夫病、類風濕性關節炎
      、紅斑性狼瘡等。超過90%的病人跟酗酒以及大量使用類
      固醇有關係。」等語詳實（見本院卷第249至255頁），復
      被告對此鑑定意見亦表示無意見，而原告對此雖認屬有疑
      ，然未再行提出補充鑑定等意見或其他醫學期刊或書籍等
      舉證以利本院為相關調查資為審認，是當認被告辯稱原告
      就診時並未向被告告知伊有何髖關節疼痛之情，故被告並
      未對原告為照X光檢查髖關節，並無醫療疏失，另被告未
      對原告照X光即以機器拉引(牽引)治療原告之腰部15次，
      亦無違反醫療常規，且被告所為該機器牽引治療原告腰部
      之行為，並無造成原告發生『股骨缺血性壞死、髖部關節
      積水發炎』等病症之可能，亦即被告對原告所為之行為與
      原告所指伊上開病症間並無因果關係，被告對原告所為之
      上開醫療行為，尚無疏失等侵權行為之可言等語，洵屬可
      採；而原告猶仍指摘上情，然既未能再行提出其他積極證
      據以證其說，依首揭說明，當認原告所為之舉證尚嫌不足
      ，揆諸首揭說明，自難為有利於原告之認定。準此，原告
      迄至本件審結前既未能舉證證明被告對伊所為之醫療行為
      究有何故意或過失不法侵害伊權利之情，亦未就伊所指被
      告具有何可歸責之事由，致為不完全給付等情舉證以明，
      則原告空言指摘被告應負侵權行為賠償責任或不完全給付
      之加害給付責任云云，當均屬無據，為無理由。
五、綜上所述，原告依侵權行為及不完全給付之法律關係，請求
    被告賠償原告35萬元之損害及法定遲延利息，為無理由，應
    予駁回。
六、本件事證已臻明確，兩造其餘攻擊防禦方法及證據，核與判
    決之結果不生影響，爰不一一論列，併此敘明。　　
七、訴訟費用負擔之依據：民事訴訟法第78條。　　
中　　華　　民　　國　　110 　年　　10　　月　　8 　　日
                      臺灣臺中地方法院臺中簡易庭
                                  法　官　許惠瑜
以上為正本係照原本作成。
如不服本判決，應於送達後20日內，向本院提出上訴狀並表明上
訴理由，如於本判決宣示後送達前提起上訴者，應於判決送達後
20日內補提上訴理由書（須附繕本）。如委任律師提起上訴者，
應一併繳納上訴審裁判費。
中　　華　　民　　國　　110 　年　　10　　月　　8 　　日
                                  書記官  許千士